【裁判字號】    94,上更(一),111
【裁判日期】    950117
【裁判案由】    損害賠償
【裁判全文】
臺灣高等法院民事判決               94年度上更(一)字第111號
上  訴  人  辛○○○
訴訟代理人  林秋萍    律師
被  上訴人  安讚建設有限公司
法定代理人  乙○○
被  上訴人  高田營造有限公司
法定代理人  甲○○
被  上訴人  徐林秘撬
            己○○
            庚○○
            丁○○
            丙○○
            戊○○○
共      同
訴訟代理人  徐光佑    律師
複  代理人  林長泉    律師
被  上訴人  壬○○
訴訟代理人  詹漢山    律師
上列當事人間損害賠償事件，上訴人對於中華民國92年2 月13日
臺灣板橋地方法院89年度訴字第374號第一審判決提起上訴， 並
為訴之追加，經最高法院發回更審，本院於95年1月3日言詞辯論
終結，判決如下：
    主  文
追加之訴駁回。
第二審追加之訴訴訟費用（確定部分除外）及發回前第三審訴訟
費用由上訴人負擔。
    事實及理由
一、上訴人起訴主張：上訴人所有台北縣中和市○○街35巷1弄2
    號房屋（下稱系爭房屋）與被上訴人徐林秘撬、己○○、庚
    ○○、丁○○、丙○○、戊○○○ （下稱徐林秘撬等6人）
    所有坐落同市○○○段25-1、25-2、25-15、22-216、22-35
    6、22-357、22-358、22-359地號土地（下稱系爭土地） 相
    鄰。民國87年間， 被上訴人徐林秘撬等6人將系爭土地委由
    被上訴人安讚建設有限公司（下稱安讚公司）起造，並由被
    上訴人壬○○設計監造及被上訴人高田營造有限公司（下稱
    高田公司）承造「綠大郡」地下3樓、 地上14樓建物興建工
    程。嗣系爭房屋竟因被上訴人上開行為而不斷出現多處損害
    ，且日趨嚴重，計須支出修復費用新台幣（下同）163萬5,8
    30元始能回復，上訴人於87年2 月19日始知悉賠償義務人等
    情，爰依侵權行為之法則，先位聲明求為命被上訴人應連帶
    給付163萬5,830元及自起訴狀繕本送達之翌日起加計法定遲
    延利息；備位聲明求為命被上訴人應連帶就系爭房屋按起訴
    狀附表所示方式為修復，並自修復之日起至修復完成日止，
    按月給付4萬元【 按：原審僅就先位聲明部分，判命被上訴
    人應連帶給付55萬8,024元本息，並駁回上訴人其餘之訴（
    備位聲明部分未予審究），被上訴人就其敗訴部分未聲明不
    服，上訴人就其敗訴部分不服提起上訴，並追加聲明為被上
    訴人應再連帶給付313萬6,499元本息（即修繕費用93萬4,49
    9元、折價損害220萬2,000元）及自92年3月12日起至修復完
    成時止，按月連帶給付1萬7,000元。又本院前審判命被上訴
    人應再連帶給付折價損害220萬2,000元本息，並駁回上訴人
    之上訴及其餘追加之聲明，上訴人就此敗訴部分未聲明上訴
    已告確定，茲本院僅就上訴人追加請求折價損害部分為審理
    】。並追加聲明：被上訴人應再連帶給付上訴人220萬2,000
    元及自89年3月10日起至清償日止，按年息百分之五計算之
    利息。
二、被上訴人則以：上訴人於87年2 月19日前即已知悉損害與賠
    償義務人，卻遲至89年2月18日始提起本件訴訟，並至92年7
    月28日始就房屋受損修復後之折價損害為追加聲明，其請求
    權顯已罹於時效而消滅。又上訴人請求之折價損害所憑之台
    企資產鑑定顧問有限公司鑑定報告，並未扣除基地價金，鑑
    定之金額幾近拆除重建費用，顯不合理等語，資為抗辯。並
    答辯聲明：追加之訴駁回。
三、上訴人主張伊所有系爭房屋與被上訴人徐林秘撬等6 人共有
    系爭土地相鄰，被上訴人徐林秘撬等6 人於87年間將系爭土
    地委由被上訴人安讚公司起造，並由被上訴人壬○○設計監
    造及被上訴人高田公司承造「綠大郡」地下3樓、 地上14樓
    建物，系爭房屋因被上訴人施工受有損害之事實，為被上訴
    人所不爭執，並有台北市建築師公會及中華民國建築技術學
    會鑑定報告書可證（外放證物），自堪信為真實。
四、上訴人另主張伊所有系爭房屋縱經修復，其房屋價值亦將隨
    之折損，伊受有折價損害220萬2,000元云云，則為被上訴人
    所否認，並以前開情詞置辯。按因侵權行為所生之損害賠償
    請求權，自請求權人知有損害及賠償義務人時起， 2年間不
    行使而消滅，民法第197條第1項前段定有明文，所謂知有損
    害及賠償義務人，係指明知而言；次按原告最初明示就數量
    上為可分之金錢或其他代替物為給付目的之特定債權為分割
    ，並僅對其中數量上之一部債權而起訴，尚未放棄其餘殘額
    部分債權之請求（即學說上所稱之「一部請求」）者，於實
    體法而言，固得自由行使該一部債權，惟在訴訟法上，乃為
    可分之訴訟標的，其既判力之客觀範圍仍以該起訴之聲明為
    限度，且祇就該已起訴部分有中斷時效之效果，其因「一部
    請求」而起訴之中斷時效，並不當然及於嗣後將其餘殘額追
    加請求之部分。查上訴人因被上訴人於隔鄰興建房屋而受損
    害，並就其損害先於89年2 月18日起訴請求系爭房屋修繕費
    用，又於92年7 月28日本院前審追加請求房屋折價損害，顯
    將同一侵權行為所生可分之損害賠償債權，分割為數次而請
    求，依上說明，應認上訴人於89年2 月18日起訴時僅就系爭
    房屋修繕費用部分有中斷時效之效果，而不及於嗣後追加請
    求之房屋折價損害部分，且參以本次最高法院所為廢棄本院
    前審判決之理由，亦係肯認上訴人於本院前審追加請求房屋
    折價損害，顯將同一侵權行為所生可分之損害賠償債權，分
    割為數次而請求，應認其僅就已起訴部分有中斷時效之效果
    ，依民事訴訟法第478條第4項規定，本院應以最高法院本次
    所為廢棄理由之法律上判斷為判決基礎，是上訴人主張伊未
    曾表示就本件損害債權為分割，而僅對其中一部債權而起訴
    ，已起訴部分之中斷時效效果應及於房屋折價損害部分云云
    ，並不可採。上訴人雖又主張伊係於本院前審提起上訴時始
    知悉系爭房屋修復後可能受有價差損害，即追加請求折價損
    害，並未罹於時效云云，惟查上訴人於89年2 月18日起訴時
    即委任律師為訴訟代理人，嗣又增聘一名律師為訴訟代理人
    ，即在原審委任二名律師，且上訴人於原審就被上訴人為時
    效之抗辯，僅主張伊係於87年2 月19日始知悉賠償義務人，
    就知有損害部分並未為任何主張，而上訴人對被上訴人之損
    害賠償請求權原即包括系爭房屋之修繕費用及折價損害，此
    應為上訴人所明知，是上訴人主張伊於87年2 月19日知悉賠
    償義務人之同時即應知悉伊除受有系爭房屋之修繕費用損害
    外，尚受有系爭房屋之折價損害，則上訴人遲至92年7 月28
    日始追加請求系爭房屋之折價損害，顯已罹於2 年時效而消
    滅，被上訴人就上訴人此部分追加請求為時效抗辯，為有理
    由。
五、綜上所述，上訴人本於侵權行為之法則，追加請求被上訴人
    應再連帶給付折價損害220萬2,000元及法定遲延利息部分，
    不應准許，應予駁回。
六、兩造其餘之攻擊或防禦方法及未經援用之證據，經本院斟酌
    後，認為均不足以影響本判決之結果，自無逐一詳予論駁之
    必要，併此敘明。
七、據上論結，本件追加之訴為無理由，依民事訴訟法第78條，
    判決如主文。
中    華    民    國    95    年    1    月    17     日
                  民事第十三庭審判長法  官  劉靜嫻
                                    法  官  李錦美
                                    法  官  陳駿璧
正本係照原本作成。
如不服本判決，應於收受送達後20日內向本院提出上訴書狀，其
未表明上訴理由者，應於提出上訴後20日內向本院補提理由書狀
（均須按他造當事人之人數附繕本）上訴時應提出委任律師或具
有律師資格之人之委任狀；委任有律師資格者，另應附具律師資
格證書及釋明委任人與受任人有 民事訴訟法第466條之1第1項但
書或第2項（詳附註）所定關係之釋明文書影本。
中    華    民    國    95    年    1     月    18    日
                                    書記官  黃  愛
附註：
民事訴訟法第466條之1（第1項、第2項）：
對於第二審判決上訴，上訴人應委任律師為訴訟代理人。但上訴
人或其他法定代理人具有律師資格者，不在此限。
上訴人之配偶、三親等內之血親、二親等內之姻親，或上訴人為
法人、中央或地方機關時，其所屬專任人員具有律師資格並經法
院認為適當者，亦得為第三審訴訟代理人。


司法院資訊處製作；財團法人民間司法改革基金會備份。
